臺灣新北地方法院三重簡易庭小額民事判決
110年度重小字第3874號
原      告  南山產物保險股份有限公司

法定代理人  王英君
訴訟代理人  張哲瑀
訴訟代理人  黃嘉德
被      告  林沂穎
訴訟代理人  林朝同

上列當事人間請求侵權行為損害賠償事件，於民國111年10月28
日言詞辯論終結，本院判決如下：
    主  文
被告應給付原告新臺幣壹萬陸仟捌佰零伍元，及自民國一百一十
年十一月十三日起至清償日止，按年息百分之五計算之利息。
原告其餘之訴駁回。
訴訟費用新臺幣陸仟元由被告負擔新臺幣肆仟貳佰元，餘由原告
負擔。
本判決原告勝訴部分得假執行；但被告如於執行標的物拍定、變
賣或物之交付前，以新臺幣壹萬陸仟捌佰零伍元為原告預供擔保
或將請求標的物提存，得免為假執行。
    理由要領
一、按訴狀送達後，原告不得將原訴變更或追加他訴，但擴張或
    縮減應受判決事項之聲明者者，不在此限，民事訴訟法第25
    5條第1項第3款定有明文。本件原告起訴時原聲明請求：被
    告應給付原告新臺幣（下同）27,764元，及自起訴狀繕本送
    達翌日起至清償日止，按年息5%計算之法定遲延利息。嗣原
    告於民國111年4月27日當庭變更聲明請求：被告應給付原告
    27,004元，及相同法定遲延利息。此核屬減縮應受判決事項
    之聲明，依前揭規定，應予准許。　　
二、原告起訴主張：其所承保，被保險人適發創新有限公司所有
    ，由訴外人曾閔聖駕駛之車號000-0000號自用小客車（下稱
    系爭車輛），於110年4月10日0時15分許，行經新北市三重
    區永安北路1段1巷、永安北路口時，遭被告騎乘之車號000-
    0000號普通重型機車，因未注意車前狀況之過失追撞而受損
    ，經送修後支出修復費用27,764元（含材料費4,174元、工
    資暨烤漆23,590元），原告已依保險契約賠付被保險人上開
    修復費用，依法取得代位求償權，惟因修復材料費折舊之故
    ，系爭車輛實際受損金額為24,007元。為此，爰依侵權行為
    及保險法代位權之法律關係，提起本件訴訟，並聲明請求：
    被告應給付原告24,007元，及自起訴狀繕本送達翌日起至清
    償日止，按年息5%計算之法定遲延利息等事實。
三、被告則求為判決駁回原告之訴及陳明如受不利判決，願供擔
    保請准宣告免為假執行，並辯稱：被告就本件事故之發生，
    沒有過失，原告主張被告有過失，應負舉證之責任。而本件
    肇事責任經鑑定及覆議鑑定結果，雖認被告未注意車前狀況
    ，為肇事原因，系爭車輛駕駛人曾閔聖，無肇事因素，惟被
    告質疑曾閔聖駕駛系爭車輛有超速及未打方向燈之情事，而
    經鈞院於另案（指同一交通事故，被告起訴請求曾閔聖負侵
    權行為損害賠責任，經本院以111年度重小字第3151號事件
    受理，下稱同一事故之另案）111年10月26日言詞辯論時當
    庭勘驗現場監視器光碟，結果顯示曾閔聖並未依轉彎線規定
    行駛而提早轉彎，並於進入轉彎線前未打左轉方向燈，以致
    發生本件事故，可見曾閔聖就本件事故之發生具有過失責任
    等情。
四、原告主張被告於前開時、地，騎乘機車因未注意車前狀況之
    過失，追撞系爭車輛，系爭車輛因而受損，經送修後支出修
    復費用27,764元（含材料費4,174元、工資暨烤漆23,590元
    ），原告已依保險契約賠付被保險人上開修復費用等事實，
    業據其提出系爭車輛行車駕照、汽車保險理賠申請書、汽車
    保險理算書、修車估價單、道路交通事故當事人登記聯單、
    統一發票、道路交通事故現場圖、道路交通事故初步分析研
    判表、車損照片等為證，被告則以前揭情詞置辯。經查：
（一）按「汽車行駛時，駕駛人應注意車前狀況及兩車並行之間
      隔，並隨時採取必要之安全措施，不得在道路上蛇行，或
      以其他危險方式駕車。」「駕駛人駕駛汽車，除應遵守道
      路交通標誌、標線、號誌之指示，並服從交通指揮人員之
      指揮外，並應遵守下列規定：....。」「汽車行駛至交岔
      路口，其行進、轉彎，應依下列規定：五、左轉彎時，應
      距交岔路口三十公尺前顯示方向燈或手勢，換入內側車道
      或左轉車道，行至交岔路口中心處左轉，並不得占用來車
      道搶先左轉。」道路交通安全規則第94條第3項、第90條
      第1項前段、第102條第1項第5款分別定有明文。又按「標
      線依其型態原則上分類如下：一、線條  以實線或虛線標
      繪於路面或緣石上，用以管制交通者，原則上區分如下：
      （一）白虛線  設於路段中者，用以分隔同向車道或作為
      行車安全距離辨識線；設於路口者，用以引導車輛行進，
      ....。」「路口行車導引線（原名稱為轉彎線），用以導
      引車輛行經路口之直行、轉彎的界限，依實際需要劃設之
      。本標線為白虛線，線寬十公分，線段與間距均為五十公
      分。」道路交通標誌標線號誌設置規則第149條第1項第1
      款第1目中段、第189條第1、2項亦分別定有明文。
（二）本件被告固否認就本件事故之發生具有過失責任，惟本件
      交通事故經依原告聲請送請新北市政府車輛行車事故鑑定
      會鑑定，結果認：「一、林沂穎駕駛普通重型機車，行至
      肇事路口，未注意車前狀況，為肇事原因。二、曾閔聖駕
      駛自用小客車，無肇事因素。」此有新北市政府交通事件
      裁決處111年2月22日新北裁鑑字第1115242539號函暨所附
      該鑑定會新北車鑑字第0000000號鑑定意見書在卷可稽；
      因被告對鑑定結果表示不服，聲請覆議，再經新北市車輛
      行車事故鑑定覆議會鑑定，覆議結果仍認：「一、林沂穎
      駕駛普通重型機車，行至肇事路口，未注意車前狀況，為
      肇事原因。二、曾閔聖駕駛自用小客車，無肇事因素。」
      另有新北市政府交通局111年6月23日新北交安字第111084
      0107號函暨所附該鑑定覆議會新北覆議字0000000號鑑定
      覆議意見書附卷可參，而本院依卷附交通事故現場圖、現
      場照片，可知被告確有騎乘機車自後追撞系爭車輛，顯有
      未注意車前狀況之情事，因此前開鑑定有關「林沂穎駕駛
      普通重型機車，行至肇事路口，未注意車前狀況，為肇事
      原因」之鑑定結論，堪予採信。另本件事故現場之監視器
      錄得事發經過，經本院於同一事故之另案111年10月26日
      言詞辯論時當庭予以勘驗，結果認：「現場監視器畫面，
      一開始出現深色汽車（曾閔聖開的車子）、一部機車（林
      沂穎騎的機車），汽車在機車右前方，相隔約50公分，過
      路口時，路口畫有轉彎線，汽車跟機車都行駛在轉彎線的
      左側，兩車往前到路口中間，汽車左轉彎，機車跟汽車兩
      車擦撞，撞擊位置在汽車左後保險桿位置，行駛的時間大
      概只有1秒鐘兩車就擦撞，行駛過程中，機車跟汽車始終
      在轉彎處的左側。兩車通過路口前，沒有監視器鏡頭，無
      法判斷有無減速、暫停。汽車左轉時，無法判斷有打方向
      燈或是沒有打方向燈，但是撞擊之後，機車倒地，汽車暫
      停，汽車暫停時才可以看出左後車燈有閃爍」等情，有該
      案111年10月26日言詞辯論筆錄在卷可稽，佐以卷附道路
      交通事故現場圖、事道路交通事故談話紀錄表、事故現場
      照片及監視器所示之兩車行進方向、距離及撞擊之受損位
      置等事證，足認本件交通事故發生之經過為：「被告騎車
      違規跨越路口行車導引線（原名稱為轉彎線）且未注意車
      前狀況，同時刻在被告（林沂穎）右前方曾閔聖所駕駛之
      系爭車輛，未待行至交岔路口中心處，亦違規跨越路口行
      車導引線即逕行左轉，復未顯示方向燈（二車碰後才顯示
      燈號），以致兩車發生碰撞」等情，被告所為已違反道路
      交通安全規則第94條第3項（未注意車前狀況）、第90條
      第1前段（未遵守道路交通標線之指示）等規定，而系爭
      車輛之駕駛人曾閔聖則違反同規則第90條第1項前段（未
      遵守道路交通標線之指示）、第102條第1項第5款（左轉
      彎時，未距交岔路口三十公尺前顯示方向燈或手勢，未行
      至交岔路口中心處左轉）等規定，2人均就本件事故之發
      生同應負過失責任甚明，因此前開鑑定有關「曾閔聖駕駛
      自用小客車，無肇事因素」之鑑定結論，本院不予採信。
五、按因故意或過失，不法侵害他人之權利者，負損害賠償責任
    ；又汽車、機車或其他非依軌道行駛之動力車輛，在使用
    中加損害於他人者，駕駛人應賠償因此所生之損害；另被保
    險人因保險人應負保險責任之損失發生，而對於第三人有損
    失賠償請求權者，保險人得於給付賠償金額後，代位行使被
    保險人對於第三人之請求權。但其所請求之數額，以不逾賠
    償金額為限，民法第184條第1項前段、第191條之2前段及保
    險法第53條第1項分別定有明文。又物被毀損時，被害人除
    得依民法第196條請求賠償外，並不排除民法第213條至第21
    5條之適用。而依民法第196條請求賠償物被毀損所減少之價
    額，得以修復費用為估定之標準，但以必要者為限（例如︰
    修理材料以新品換舊品，應予折舊）。本件系爭車輛因被告
    之過失受損，被告即應負損害賠償責任。查系爭車輛之修復
    係以新零件更換受損之舊零件，則以修復費作為損害賠償之
    依據時，自應將零件折舊部分予以扣除。而系爭車輛係於10
    3年11月出廠使用，有行車執照在卷可佐，至110年4月10日
    受損時，已使用逾5年，而本件修復費用為27,764元（含材
    料費4,174元、工資暨烤漆23,590元），有修車估價單、統
    一發票附卷可稽。本院依行政院所頒「固定資產耐用年數表
    」及「固定資產折舊率表」規定，可知非運輸業用客車、貨
    車之耐用年數為5年，依定率遞減法每年折舊千分之369，其
    最後一年之折舊額，加歷年折舊累積額，總和不得超過該資
    產成本原額之10分之9之計算結果，系爭車輛之折舊年數既
    已逾5年，則其修復材料費扣除折舊後之餘額為10分之1即41
    7元（元以下四捨五入，下同）；至於工資暨烤漆，則不因
    新舊車輛而有所不同，被告應全額賠償，合計原告得請求賠
    償之修復費用為24,007元（計算式：417元＋23,590元＝24,00
    7元）。
六、末按損害之發生或擴大，被害人與有過失者，法院得減輕賠
    償金額或免除之，民法第217條第1項定有明文。本件事故之
    發生，被告固有過失，惟系爭車輛之駕駛人曾閔聖亦同有前
    開認定之過失情事，依法原告應承擔其過失責任。本院綜合
    雙方過失情節及相關事證，認被告之過失程度為十分之七，
    曾閔聖之過失程度為十分之三，則被告須賠償原告之金額應
    減為16,805元（計算式：24,007元×8/10＝16,805元）。
七、從而，原告依侵權行為及保險法代位權之法律關係，請求被
    告給付16,805元，及自起訴狀繕本送達翌日即110年11月13
    日起至清償日止，按年息5%計算之法定遲延利息，為有理由
    ；逾此部分之請求，則無理由，應予駁回。　　
八、本件原告勝訴部分，係依小額程序所為被告敗訴之判決，爰
    依職權宣告假執行；另被告陳明如受不利判決，願供擔保，
    請准宣告免為假執行，核無不合，爰酌定相當之擔保金額併
    予准許如主文第4項但書所示。
九、本件訴訟費用共6,000元〔含第一審裁判費1,000元（由原告
    預繳）、肇事責任鑑定費3,000元（由原告預繳）、肇事責
    任覆議費2,000元（由被告預繳）〕，併依職權確定由被告負
    擔4,200元，餘原告負擔，惟其中之覆議費用2,000元係由被
    告預繳，故關於本件訴訟費用額確定後，應由被告賠償原告
    2,200元（計算式：4,200元－2,000元＝2,200元）。
中　　華　　民　　國　　111 　年　　11　　月　　25　　日
                       法  官  趙義德
以上正本係照原本作成。
如不服本判決，應於送達後20日內，向本院提出上訴狀，並表明
上訴理由（上訴理由應表明一、原判決所違背之法令及具體內容
。二、依訴訟資料可認為原判決有違背法令之具體事實。）如於
本判決宣示後送達前提起上訴者，應於判決送達後20日內補提上
訴理由書（須附繕本），如未於上訴後20日內補提合法上訴理由
書，法院得逕以裁定駁回上訴。
中　　華　　民　　國　　111 　年　　11　　月　　25　　日
                       書記官  張裕昌